【裁判字號】    89,交簡上,56
【裁判日期】    890814
【裁判案由】    公共危險等
【裁判全文】
臺灣桃園地方法院刑事判決                        八十九年度交簡上字第五六號
    上  訴  人
    即  被  告  甲○○
右上訴人因公共危險案件，不服台灣桃園地方法院中壢簡易庭八十九年度桃交簡字第
三○一號中華民國八十九年八月十四日第一審判決（聲請簡易判決處刑案號：台灣桃
園地方法院檢察署八十九年度偵字第二八四三號），提起上訴，本院管轄之第二審地
方法院合議庭判決如左：
        主  文
上訴駁回。
甲○○緩刑貳年。
        事  實
一、甲○○無犯罪前科。甲○○明知汽車駕駛人服用酒類後不能安全駕駛動力交通工
    具者，不得駕車，猶於民國八十九年一月二十七日晚上在桃園縣大園鄉溪海村某
    處吃喜宴飲酒後，已不勝酒力無法為安全駕駛交通工具之狀態下，仍於宴席散後
    自行駕駛車號ＬＢ－三七三六號自用小客車沿桃園縣大園鄉村道由中壢大崙往大
    園方方向行駛，返回桃園縣蘆竹鄉○○村○鄰○○街○段成功巷四二號住處，於
    當晚十時四十五分許行經大園鄉和平村一一鄰劉厝六號前之雙向二車道時，原應
    注意在遵行車道內行駛，而依當時天候晴、夜間無照明，路面乾燥、無缺陷、無
    障礙物、視距良好等情形，並無不能注意之情形，甲○○因飲酒過量致判斷力、
    操控車輛能力均劣於平時未飲酒時之狀況，竟疏未注意而在車道蛇行並駛入對向
    車道，致迎面撞及由大園往中壢大崙方向駛至之乙○○所駕駛內載兄丙○○之Ｋ
    Ｖ－六七三七號自用小客車，致乙○○因此受有頭部外傷、頭皮瘀血二Ｘ二Ｘ一
    公分之傷害，丙○○則受有頭部外傷，前額浮腫之傷害，而乙○○、丙○○於車
    禍發生後立即打電話報警到場處理，經警將甲○○帶回桃園縣警察局大園分局大
    園派出所檢測其呼氣酒精濃度值達每公升酒精濃度一．○八毫克而查獲上情。
二、案經桃園縣警察局大園分局報請台灣桃園地方法院檢察署檢察官偵查聲請簡易判
    決處刑。
        理  由
一、右揭關於被告甲○○如何飲酒後仍駕車，致於前開時、地蛇行並駛至對向車道迎
    面撞及在遵行車道內行駛之乙○○所駕駛且內載兄丙○○之ＫＶ－六七三七號自
    用小客車，致使乙○○、丙○○受傷等各情，業據被告甲○○於警訊及本院調查
    時，供承不諱，核與告訴人乙○○、丙○○於警訊及本院調查時，指訴之情節相
    符，並有警製道路交通事故調查報告表一份、現場暨二車車損照片共十二幀在卷
    為憑。次查，前揭被告肇事路段之係屬雙向二車道之路段，而事發當時天候晴、
    夜間無照明，路面乾燥、無缺陷、無障礙物、視距良好等情形，亦有右述卷附事
    故調查報告表所載可按。再查，事發後經警測試結果，被告吐氣所含酒精成份高
    達每公升一‧○八毫克乙節，並有酒精濃度測定單一紙存卷足證。依照交通部運
    輸研究所七十九年八月對駕駛人行為之研究（酒醉駕車對駕駛行為之分析研究）
    指出，吐氣每公升酒精含量零點二五mg等於血液中酒精濃度（Blood Alcohol
    Concen- tration簡稱BAC)百分之零點零五（亦即每100ml血液中含50mg酒精)，
    而（１）BAC到達百分之0.03至百分之0.05時，對駕駛能力之影響為：多數駕駛
    人心境逐漸幻不定、視覺與反應靈敏性減弱、對速度及距離的判斷力差。對心理
    行為之影響為：觀察力逐漸欠缺、心情漸趨輕鬆、自信心增加、多話、精神狀態
    處於陶醉感。（２）BAC到達百分之0.05至百分之0.08時，對駕駛能力之影響為
    ：反應遲純、駕駛能力受損、遲而不決或決而不行。對心理行為之影響為：情緒
    鬆弛、感情與行為趨向誇張、肌肉不協調、精神處於興奮狀態。（３）BAC到達
    百分之0.0 8至百分之0.15時，對駕駛能力之影響為：判斷力嚴重受到影響、能
    與精神協調受損、駕駛之體能困難增加。對心理行為之影響為：產生情緒異常現
    象、步伐不平穩、言語不清、反應惡劣、記憶及判斷力受損、精神處於錯亂狀態
    。（４）超過百分之0.5，對駕駛人能力之影響為：無法開車。對心理行為之影
    響為：爛醉如泥、失去知覺可能致死、精神處於昏睡狀態。飲酒後吐氣０‧五五
    Mg/L相當於BAC百分之0.11，參酌上開說明，其判斷力、精神協調及駕駛體能、
    精神狀態等綜合判斷，已明顯達於不能安全駕駛程度。本件被告查獲時吐氣所含
    酒精成份既高達一‧○八毫克，猶超過０‧五五毫克甚多，稽之卷存負責處理本
    件車禍現場之大園分局大園派出所警員許朝惠所出具之報告書亦載明「：犯嫌因
    走路不穩，職處理繪製現場圖及照相後，與犯嫌甲○○詢問車禍發生情形時，聞
    有酒味，職就帶犯嫌回派出所測試酒精濃度：」等，顯見斯時被告確已神智不清
    ，意識不明，由是，被告有服用酒類以致不能安全駕駛動力交通工具而駕駛之事
    實堪可認定。又查，告訴人乙○○、丙○○因本件車禍分別受有頭部外傷、頭皮
    瘀血二Ｘ二Ｘ一公分及之頭部外傷，前額浮腫之傷害，亦有敏盛綜合醫院大園分
    院診斷證明書二紙在卷可按。
二、按服用酒類，不能安全駕駛動力交通工具而駕駛者，須受刑罰之制裁，刑法第一
    百八十五條之三定有明文，揆其法意，厥指行為人於此際即負有不得駕車之法定
    注意義務，以避免對其他人用路人之生命、身體或財產造成危險，是以被告於酒
    醉不能安全駕駛時，竟仍違反法之期待，猶駕車上路，已有過咎。次按，汽車在
    雙向二車道行駛，均應在遵行車道內行駛，道路交通安全規則第九十七條第一款
    定有明文。被告既駕車外出，依法並負有前開注意義務，避免發生危險，且其肇
    事當時係天候晴，夜間無照明，道路無障礙物又視距良好，被告顯無不能注意之
    情事，詎竟疏未注意在遵行車道內行駛，仍貿然在車道上蛇行並駛至對向車道，
    致迎面撞及在遵行車道行駛之告訴人乙○○駕駛內載告訴人丙○○之自小客車而
    發生本件車禍，其有過失甚明。告訴人乙○○、丙○○係因本件車禍受有如上之
    傷害，其二人所受之傷害與被告之過失行為間顯有相當因果關係，被告自應負過
    失傷害之責。綜述，本件事證已明，被告犯行洵堪認定，應依法論科。
三、被告於飲酒後已達於不能安全駕駛之狀態，猶駕駛汽車部分，係犯刑法第一百八
    十五條之三之服用酒類，不能安全駕駛動力交通工具而駕駛罪。至其駕車不慎肇
    事致告訴人乙○○、丙○○受有傷害部分，核犯刑法第二百八十四條第一項前段
    之過失傷害罪。被告以一過失行為，致使告訴人乙○○、丙○○二人受傷，觸犯
    二過失傷害罪名，為想像競合犯，應依刑法第五十五條規定，從一重之過失傷害
    罪處斷，又被告係酒醉駕車因而致人受傷，就其所犯過失傷害部分，應依道路交
    通管理處罰條例第八十六條第一項之規定，加重其刑。再者，被告所犯前開二罪
    ，一為故意犯，一為過失犯，且構成要件互異，行為成立時點亦先後有別，應分
    論併罰。原審因認被告犯上開之罪，爰引刑法第一百八十五條之三、第二百八十
    四條第一項前段、第五十五條、第五十一條第五款、第四十一條、道路交通管理
    處罰條例第八十六條第一項，罰金罰鍰提高標準條例第一條前段、第二條等規定
    ，並審酌被告犯罪動機、目的、所生危害等一切情狀，量處有期徒刑四月，並諭
    知易科罰金之折算標準，經核認事用法尚無違誤、量刑亦屬適當，上訴人空言指
    摘原判決不當，查無理由，上訴應予駁回。末查上訴人即被告前未曾受任何有期
    徒刑以上刑之宣告，有臺灣高等法院被告全國前案紀錄表、臺灣高等法院檢察署
    刑案紀錄簡覆表在卷可按，被告飲酒後任意駕車超速行駛對於其他車輛之安全威
    脅極大，固屬不該，惟肇事後立留在現場等候警察到場處理，本件車禍僅告訴人
    乙○○、丙○○二人之頭部受輕微瘀腫，犯後亦賠償告訴人乙○○、丙○○因本
    件車禍造成之車損，已與其二人達成和解，有和解書一份足稽，告訴人乙○○、
    丙○○二人於本院調查時亦表示原諒被告，不再追究，被告經此科刑教訓，當已
    知所警惕，信無再犯之虞，本院認所宣告之刑以暫不執行為適當，爰併予宣告緩
    刑二年，以勵自新。
四、被告於行為後，刑法第四十一條將原「犯最重本刑為三年以下有期徒刑以下之刑
    之罪，而受六月以下有期徒刑或拘役之宣告，因身體、教育、職業或家庭之關係
    ，執行顯有困難者，得以一元以上三元以下折算一日，易科罰金」之規定，於九
    十年一月四日修正為刑法第四十一條第一項前段，修正後之新規定為「犯最重本
    刑為五年以下有期徒刑以下之刑之罪，而受六個月以下有期徒刑或拘役之宣告，
    因身體、教育、職業、家庭之關係或其他正當事由，執行顯有困難者，得以一元
    以上三元以下折算一日，易科罰金」，上開修正後之新規定已於九十年一月十日
    經總統公布，而於同年一月十二日生效施行，是被告行為後法律已有變更，經比
    較新舊法之結果，修正前後之規定對被告利益輕重相等，應依刑法第二條第一項
    前段之規定，適用修正後之法律，原審援引之舊法－刑法第四十一條應予更正為
    刑法第四十一條第一項前段，惟此不影響全案之論罪科刑，併予說明。
據上論斷，應依刑事訴訟法第四百五十五條之一第三項、第三百六十八條，刑法第七
十四條第一款，判決如主文。
本案經檢察官林秀菊到庭執行職務。
中      華      民      國    九十      年      二      月     十六     日
                                     臺灣桃園地方法院刑事第五庭
                                         審判長法  官
                                               法  官
                                               法  官
不得上訴。
附錄法條：
刑法第二百八十四條
因過失傷害人者，處六月以下有期徒刑、拘役或五百元以下罰金。致重傷者，處一年
以下有期徒刑、拘役或五百元下罰金。
從事業務之人，因業務之過失傷害人者，處一年以下有期徒刑、拘役或一千元以下罰
金。致重傷者，處三年以下有期徒刑、拘役或二千元以下罰金。
刑法第一百八十五條之三：
服用毒品、麻醉藥品、酒類或其他相類之物，不能安全駕駛動力交通工具而駕駛者，
處一年以下有期徒刑、拘役或三萬元以下罰金。


司法院資訊處製作；財團法人民間司法改革基金會備份。
